臺灣基隆地方法院民事判決　　　　　　　 94年度婚字第291號
原　　　告　乙○○
被　　　告　甲○○○
當事人間離婚事件，本院於94年12月14日言詞辯論終結，判決如
下：
    主  文
准原告與被告離婚。
訴訟費用由被告負擔。
    事實及理由
一、原告起訴主張：兩造於民國61年間結婚，婚後生有三男一女
    ，兒女均已成年，婚後被告專職家庭主婦，其間於83年間在
    基隆市阿囉哈飯店工作，然多年來家庭生計均由原告負擔，
    原告於77年間所購買之基隆市○○街327 巷23號透天厝亦登
    記在被告名下，茲因被告自78年間起懷疑原告在外另與其他
    女子交往，除不料理三餐，亦不幫忙原告洗衣，終日猜忌，
    並惡言相向，甚且有拿刀追殺原告之舉，十餘年來，兩造僅
    有同居之名卻無同居之實；加以被告長期以來言語及行動間
    ，常不留原告尊嚴，造成原告精神上無法負擔之壓力，被告
    也於90年5月間起搬離原告住居所，原告乃於93年間訴請離
    婚，經貴院調解被告承諾返家履行同居義務，原告乃撤回起
    訴，然被告迄今仍拒不返家，而婚姻關係乃一男一女以組織
    幸福家庭共同生活為目的，夫妻雙方應相互扶持、互相信任
    ，今被告長期猜忌、妒恨原告，顯難維持婚姻之共同生活，
    若勉強維持婚姻之形式，實對兩造各自追求幸福生活之機會
    造成不必要之限制，為此爰依民法第1052條第1項第5款、同
    條第2項前段之規定訴請離婚，並聲明：准原告與被告離婚
    。
二、被告固自認原告所主張兩造自83年間起僅有同居之名而無同
    居之實，雙方並無任何性生活，復自90年間起被告離開原告
    住居所，迄今仍未返回原告住居所與原告履行同居義務之情
    。惟以：因為原告在外面有女人，所以我才離家，而且被原
    告在外面亂搞感染性病，所以拒絕與原告同房，我一直住在
    我兒子的家幫他帶小孩，沒有做錯事，為何要離婚，而且我
    一直要跟原告耗下去，不讓原告如此稱心如意地離婚等語資
    為抗辯，故為聲明：駁回原告之訴。
三、按夫妻互負同居義務，但有不能同居之正當理由者，不在此
    限。民法第1001條定有明文。而所謂有不能同居之正當理由
    ，並不限於夫妻之一方有經常或慣行毆打他方之情形，即其
    精神受虐待而不堪同居，或一方之行為使他方心生畏懼致不
    敢同居者，亦為不能同居之正當理由（最高法院77年度台上
    字第158號判決意旨參照 ）；又為免夫妻一方因他方偶發之
    不當行為，得以一時免除同居義務，而造成雙方永久性之分
    居，此不但嚴重破壞婚姻所賴以維繫之感情基礎，亦非婚姻
    共同生活所應有之結果，從而夫妻一方拒絕履行同居之正當
    事由之抗辯將因其不履行同居義務，逐漸因時間之經過而轉
    弱，甚且於超越一定分居期間後，從有正當事由而變為無正
    當事由，此時如仍拒絕履行同居，即應認已構成惡意遺棄。
四、查：兩造於61年間結婚，夫妻關係現仍存續中，然兩造自83
    年間起僅有同居之名而無同居之實，雙方並無任何性生活，
    復自90年間起被告離開原告住居所，迄今仍未返回原告住居
    所與原告履行同居義務等情，有原告提出之戶籍謄本為證，
    且證人即兩造之女陳芝珊於本院審理時證稱：「(被 告是否
    從89年間就已經搬出沒有與原告同住？) 是」、「(為 何被
    告要搬出去？) 之前他們兩個個性不合常常吵架，我們當子
    女的人很為難，所以他們才會沒有辦法在一起，他們一見面
    就會吵架」、「 (他們為何原因吵架？) 因為有時候他們吵
    架我不在場，有時候可能是口角的爭吵，沒有為了某特定事
    情吵架，而是彼此聽對方的話不順耳就會吵架」、、「 (被
    告離家之後兩造互動情況如何？) 他們兩人見面也互不講話
    」、「 (原告是否有打過被告？) 之前有打過，有一次他們
    兩人有打架過，跟離家沒有關係，可能也是口角的關係，他
    們打架時我並不在場，我是聽我大嫂講的，聽說有互丟東西
    ，至於為了何事我不清楚」等語，兩造對證人陳芝珊之證述
    亦無意見，原告主張之事實自堪信為真實。又夫妻來自不同
    的家庭，所受教育、家庭背景不同，在不同環境下成長、學
    習，對事物看法本難求一致，彼此間因個性、思想等差異，
    溝通不良，而起勃谿，本為任何夫妻都有可能發生之事，當
    求彼此互相溝通、適度忍讓，方能達成家庭和諧，此為婚姻
    之真締。本件被告縱因與原告個性不合，互有口角或拉扯，
    或懷疑原告有外遇而短暫離家藉以冷卻兩造間之對立及思索
    兩造間之相處之道，本屬正常，然原告既知問題所在，卻未
    積極溝通解決，反而以離家方式長期逃避，期間已有四年，
    且兩造間亦已十餘年亦有任何夫妻間性關係，被告離家之初
    縱有正當事由，然在被告離家期間，原告對被告已無任何言
    語或肢體上之不法行為，被告仍始終拒絕返家與原告同居，
    此舉不但嚴重破壞婚姻所賴以維繫之感情基礎，亦非婚姻共
    同生活所應有之結果，已難認被告有何繼續拒絕履行同居義
    務之正當事由。被告既已離家多年，從未返家與原告共同生
    活，又無不能同居之正當理由，是被告不僅有違背同居義務
    之客觀事實，亦有拒絕同居之主觀情事，顯係惡意遺棄原告
    於繼續狀態中，原告據以訴請判決離婚，依法並無不合，應
    予准許。原告依上開規定訴請離婚既經准許，其另依同條第
    2 項規定訴請離婚，即無審酌之必要，附此敘明。
據上論結，原告之訴為有理由，依民事訴訟法第78條，判決如主
文。
中　　華　　民　　國　　94　　年　　12　　月　　30　　日
                  家事法庭法  官  徐世禎
以上正本係照原本作成。
對於本件判決如有不服，應於收受送達後20日內向本院提出上訴
書狀，敘述上訴之理由，上訴於臺灣高等法院，並按他造當事人
之人數附具繕本。
中　　華　　民　　國　　94　　年　　12　　月　　30　　日
                          書記官  賴敏慧
